【裁判字號】    88,自,1319
【裁判日期】    890119
【裁判案由】    詐欺
【裁判全文】
臺灣臺中地方法院刑事判決                        八十八年度自字第一三一九號
    自  訴  人  乙○○○
    被      告  甲○○
右列被告因詐欺案件，經自訴人提起自訴，本院判決如左：
    主  文
甲○○無罪。
    理  由
一自訴意旨略以︰被告甲○○意圖為自己不法之所有，於民國八十六年三月五日，
    在台中縣太平市○○路十三號，參加自訴人乙○○○所招組之互助會，每會每月
    新台幣（下同）三萬元，連會首計十七會，然被告於第四會即同年六月五日以高
    額利息五千六百元得標，取得得標金四十萬七千二百元後，詎被告僅繳納死會會
    款至同年十月五日，並於同年十一月初簽發支票一紙做為繳納死會會款之保證，
    旋即遷離住所，未再繳款，被告交付之支票，屆期未獲兌現，並避不見面，致追
    索無著，自訴人始知受騙。因認被告涉有刑法第三百三十九條第一項之詐欺罪嫌
    。
二、按犯罪事實應依證據認定之，無證據不得推定其犯罪事實；又不能證明被告犯罪
    或其行為不罰者，應諭知無罪之判決，刑事訴訟法第一百五十四條第三百零一
    條第一項分別定有明文。復按刑法第三百三十九條第一項之詐欺罪，必須行為人
    自始意圖不法所有，以客觀上足以使人陷於錯誤之手段，欺矇被害人使為財物之
    交付，始能使成。若所用之手段在客觀上不足以使人陷於錯誤，根據最高法院四
    十六年度台上字第二六０號判例，固不能論以詐欺取財之罪名。又民事債務人於
    債之關係成立後，其有未依約定本旨履行者，在社會一般交易經驗上常見之原因
    非一，舉凡因不可歸責自己之事由而不能給付，或因合法主張抗辯而拒絕給付，
    甚至在負債之後另起惡意遲延給付，皆有可能，非可盡予推定為自始無意給付之
    財產犯罪一端。而刑事被告依法不負自證無罪之責任，若無足以證明其自始意圖
    不法之積極證據，縱使就所負債務惡意違約不履行，仍為民事上之問題，要難違
    反刑事訴訟法第一百五十四條之規定，以單純債務不履行之狀態推測其負債之初
    已有犯罪之故意。本案自訴人指訴被告涉嫌詐欺，除表明被告不依債務本旨清償
    之事態外，並未提陳任何足可證明被告自始意圖不法所有之證據以憑調查。被告
    辯稱無意詐財，參諸自訴人所承，被告於得標後確曾繳納死會會款至八十六年十
    月五日，並簽發支票一紙做為繳納死會會款之保證之事實，已非無據，再者，被
    告辯稱，因一時無工作，致無法繼續繳納等情，核與自訴人到庭稱述情節相符，
    自難因被告一時未能支付死會會款，推測其自始即有詐欺之意圖，揆諸上揭說明
    ，實與詐欺罪之構成要件有間，況被告於到案後已主動與自訴人和解，有和解書
    一紙在卷可稽，益證其無詐欺之情事。此外，復查無其他積極證據足資證明被告
    有詐欺之犯行，本件係屬不能證明被告犯罪，應為無罪之諭知。
三據上論斷，應依刑事訴訟法第三百四十三條、第三百零一條第一項，判決如主文
。
中      華      民      國      八十九      年      一    月    十九    日
                              台灣台中地方法院刑事第一庭
                                  法  官  楊國精
右正本證明與原本無異。
如不服本判決，應於送達後十日內向本院提出上訴狀（須附繕本），上訴於台灣高等
法院台中分院。
                                  書記官
中      華      民      國      八十九      年      一    月   二十一   日


司法院資訊處製作；財團法人民間司法改革基金會備份。
